【裁判字號】    97,訴,862
【裁判日期】    970618
【裁判案由】    妨害自由等
【裁判全文】
臺灣板橋地方法院刑事判決               97年度訴字第862號
公  訴  人  臺灣板橋地方法院檢察署檢察官
被      告  乙○○
                  （另案在臺灣臺北監獄臺北分監執行中）
上列被告因妨害自由等案件，經檢察官提起公訴（96度偵字第22
841 號、第23801 號、第26439 號、第27189 號、第27802 號、
第27803 號、第27852 號、第27853 號），本院判決如下：
    主  文
乙○○犯如附表編號壹至、伍至玖所示之罪，各處如附表編號
壹至、伍至玖所示之宣告刑，應執行有期徒刑貳年陸月。又公
然侮辱人，處拘役伍拾日，如易科罰金，以新臺幣壹仟元折算壹
日。
被訴妨害自由部份無罪。
    事  實
一、乙○○前有放火之公共危險、毀損、傷害等多項前科，復於
    民國九十二年間因傷害案件，經臺灣彰化地方法院以九十二
    年度易字第八四七號判決判處有期徒刑三月確定；又因違反
    家庭暴力防治法及傷害案件，經臺灣彰化地方法院以九十三
    年度易字第二二一號判決分別判處有期徒刑六月、四月，應
    執行有期徒刑九月確定，上開三罪嗣經臺灣彰化地方法院以
    九十三年度聲字第一五○九號裁定定其應執行刑為有期徒刑
    一年確定，於九十五年七月十八日易科罰金執行完畢（構成
    累犯）；復於九十五年間因犯妨害自由及毀損罪，經本院以
    九十五年度簡字第三六七九號判決分別判處拘役三十日、三
    十日，應執行拘役五十日，如易科罰金，以銀元三百元折算
    一日確定，於九十六年五月十五日縮刑期滿執行完畢（不構
    成累犯）。再於九十六年九月間因犯妨害名譽及毀損案件，
    經本院以九十六年度簡字第七九九七號判決分別判處拘役五
    十五日、三十日，應執行拘役八十日，如易科罰金，以新臺
    幣一千元折算一日確定（不構成累犯）；另於九十六年五月
    間因犯傷害罪，經本院以九十六年度簡字第七六七七號判決
    判處有期徒刑四月，如易科罰金，以新臺幣一千元折算一日
    確定；又於九十六年十一月間因犯毀損罪，經本院於以九十
    六年度簡字第八○二一號判決判處拘役五十日，如易科罰金
    ，以新臺幣一千元折算一日確定，以上三罪自九十七年五月
    二日入監接續執行，現正執行中（不構成累犯）。
二、詎乙○○猶不知悔改，自九十六年八月五日晚間九時許起至
    同年十月二十三日晚間十一時十七分許止，分別為下列犯行
    ：
  (一)乙○○基於毀損之犯意，於附表編號一所示之時、地，以該
    編號所示之方式，毀損戊○○所有如附表編號一所示之物，
    足以生損害於戊○○。
  (二)乙○○基於無故侵入他人住宅及毀損之犯意，於附表編號二
    所示之時、地，未經戊○○之同意，無故侵入戊○○之住宅
    ，並以該編號二所示之方式，毀損戊○○所有如附表編號二
    所示之物，足以生損害於戊○○。
  (三)乙○○基於傷害之犯意，於附表編號三所示之時、地，以該
    編號所示之方式毆打戊○○，致戊○○受有該編號所示之傷
    勢。
  (四)乙○○基於公然侮辱之犯意，於附表編號四所示之時、地，
    在不特定人得共見共聞之情形下，以該編號所示足以貶損癸○○名譽之言語接續辱罵癸○○。
  (五)乙○○基於毀損之犯意，於附表編號五所示之時、地，以該
    編號所示之方式，毀損己○○所有如附表編號五所示之物，
    足以生損害於己○○。
  (六)乙○○基於毀損及傷害之犯意，於附表編號六所示之時、地
    ，以該編號所示之方式，毀損辛○○所有如附表編號六所示
    之物，足以生損害於辛○○；並同時以該編號所示之方式傷
    害癸○○與壬○○，致癸○○與壬○○受有如附表編號六所
    示之傷勢。
  (七)乙○○基於毀損之犯意，先後於附表編號七至九所示之時、
    地，以各該編號所示之方式，毀損庚○○、甲○○所有如附
    表編號七至九所示之物，足以生損害於庚○○、甲○○。
三、案經戊○○、癸○○、己○○、辛○○、壬○○、庚○○、
    甲○○訴由臺北縣政府警察局中和分局報告臺灣板橋地方法
    院檢察署檢察官偵查起訴。
    理  由
壹、有關證據能力部分：
一、按被告以外之人於審判外之言詞或書面陳述，除法律有規定
    者外，不得作為證據，刑事訴訟法第一百五十九條第一項定
    有明文，此乃傳聞證據之排除法則。又傳聞法則之重要理論
    依據，在於傳聞證據未經當事人之反對詰問予以核實，乃予
    排斥，惟若當事人已放棄對原供述人之反對詰問權，於法院
    審判時表明同意該等傳聞證據可作為證據，基於證據資料愈
    豐富，愈有助於真實發現之理念，並貫徹刑事訴訟法修法加
    重當事人進行主義之精神，確認當事人對於證據能力有處分
    權之制度，傳聞證據經當事人同意作為證據，法院認為適當
    者，亦得為證據。另當事人於調查證據時，對於傳聞證據表
    示「沒有意見」、「對於證據調查無意見」，而未於言詞辯
    論終結前聲明異議，應視為已有將該等傳聞證據採為證據之
    同意，此刑事訴訟法第一百五十九條之五定有明文。
二、查本案所引之下列證據，均未據被告乙○○否認其證據能力
    ，亦未於本案言詞辯論終結前聲明異議，則本院審酌該等證
    據並無違法取證或證明力顯然過低之情事，均得採為證據。
貳、實體部份：
一、有罪（即毀損、侵入住宅、傷害、公然侮辱部份）：
  (一)犯罪事實之認定：
  1.訊據被告乙○○對於附表編號一、三、五、七、八所示之毀
    損及傷害犯行，均坦承不諱，復經證人即告訴人戊○○（見
    本院審判筆錄第五頁以下）、告訴人己○○與目擊證人彭許
    錦（見第二七八五三號偵查卷第五頁以下）、告訴人庚○○
    （見第二七一八九號偵查卷第五頁以下）、告訴人甲○○（
    見第二七八○三號偵查卷第四頁以下、第十八頁以下）分別
    於警詢、偵查及本院審理時證述甚詳，並有附表編號一所示
    大門毀損照片一張（見第二二八四一號偵查卷第十二頁）、
    戊○○之誠泰醫院診斷證明書影本一紙（見第二七八五二號
    偵查卷第八頁）、附表編號五所示汽車之毀損照片八張（見
    第二七八五三號偵查卷第十頁以下）、附表編號七所示汽車
    車牌之毀損照片二張與監視錄影畫面翻拍照片四張（見第二
    七一八九號偵查卷第七頁以下）、附表編號八所示汽車毀損
    過程之監視錄影畫面翻拍照片六張（見第二七八○三號偵查
    卷第八頁以下）在卷可憑，足證被告上開任意性自白與事實
    相符，堪信為真，是其確有附表編號一、三、五、七、八所
    示之犯行，堪以認定。
  2.訊據被告矢口否認有附表編號二、四、六、九所示之毀損、
    傷害及公然侮辱犯行，辯稱：沒有附表編號二、四之事；伊
    有於附表編號六所示時、地自三樓陽台丟擲東西，但癸○○
    也有丟東西，辛○○之汽車損壞及癸○○、壬○○之傷勢，
    不知道是何人丟的東西造成；伊有推倒里長辦公室前的塑膠
    椅，但椅子沒有壞云云。經查：
  如附表編號二所示之事實，業據證人戊○○於本院審理時結
    證綦詳（見本院審判筆錄第五頁以下），復有附表編號二所
    示物品毀損照片六張（見第二二八四一號偵查卷第十三頁）
    附卷可稽，堪以認定。
  如附表編號四所示之事實，業據被告於偵查時坦承不諱（見
    第二七八○二號偵查卷第二十二頁），核與證人癸○○於本
    院審理時結證之情結相符（見本院審判筆錄第七頁），堪以
    認定。
  如附表編號六所示之事實，業據證人癸○○、壬○○及辛○○於本院審理時結證綦詳（見本院審判筆錄第七頁以下），
    互核相符，復有癸○○之怡和醫院診斷證明書影本一紙、附
    表編號六所示汽車毀損照片十張、被告丟擲之物品照片一張
    、壬○○傷勢照片二張（見第二三八○一號偵查卷第十九頁
    以下）及國都汽車服務明細表影本一紙（見本院卷）存卷可
    憑，堪以認定。
  如附表編號九所示之事實，業據證人甲○○於本院審理時結
    證綦詳（見本院審判筆錄第十一頁以下），復有附表編號九
    所示物品毀損過程之監視錄影畫面翻拍照片二十四張（見第
    二六四三九號偵查卷第二十二頁以下、第三十四頁以下）在
    卷足佐，堪以認定。
  由上足徵，被告以前詞置辯，無非圖卸刑責之詞，不足採信
    。
  3.綜上所述，本案事證明確，被告上揭犯行均堪認定，應依法
    論科。
  (二)論罪科刑之法律適用：
  1.核被告乙○○所為，就附表編號一、五、七至九部份，係犯
    刑法第三百五十四條之毀損罪；就附表編號二部份，係犯刑
    法第三百五十四條之毀損罪及第三百零六條第一項之侵入住
    宅罪；就附表編號三部份，係犯刑法第二百七十七條第一項
    之傷害罪；就附表編號四部份，係犯刑法第三百零九條第一
    項之公然侮辱罪；就附表編號六部份，係犯刑法第三百五十
    四條之毀損罪及第二百七十七條第一項之傷害罪。又被告如
    附表編號六所示之犯行，係以一行為同時觸犯毀損及傷害罪
    ，又其以一傷害行為造成告訴人癸○○、壬○○受有傷害，
    為想像競合犯，依刑法第五十五條規定，應從重之傷害罪處
    斷。再被告有如事實欄所示之犯罪科刑及有期徒刑執行完畢
    之事實，此有臺灣高等法院被告前案紀錄表在卷可參，其受
    有期徒刑之執行完畢，五年以內故意再犯如附表編號一至三
    、五至九所示有期徒刑以上之罪，為累犯，應依刑法第四十
    七條第一項規定加重其刑。被告所犯上開各罪，犯意各別，
    行為互殊，應予分論併罰。
  2.爰審酌被告前有多項前科紀錄，有臺灣高等法院被告前案紀
    錄表一份在卷可按，素行不良，竟無故侵入他人住宅、無端
    毀損他人財物、傷害他人身體，且遷怒辱罵鄰里居民，造成
    鄰居人心惶惶，且屢犯後經判決確定入監執行，竟於出獄後
    猶不知悔改，故態復萌，惡性重大；兼衡其犯罪之動機、目
    的、手段、所生損害，及其犯後否認部份犯行，且迄今未與
    告訴人達成和解等一切情狀，分別量處如主文所示之刑，並
    就附表編號一至三及五至九部份定其應執行刑，另就附表編
    號四部份諭知易科罰金之折算標準，以示懲儆。
二、無罪部份（即剝奪他人行動自由部份）：
  (一)公訴意旨略以：被告乙○○於九十六年八月十九日凌晨二時
    三十分許，因大聲播放音樂擾亂安寧，告訴人戊○○乃前往
    臺北縣中和市○○路三四七巷四弄二十七之二號三樓被告住
    處鳴按門鈴，請被告降低音樂音量，而遭被告以附表編號三
    所示之方式傷害後，被告竟基於剝奪他人行動自由之犯意，
    以將其住處鐵門拉下，防止告訴人戊○○離開之方式，剝奪
    告訴人戊○○之行動自由，直至員警獲報到場處理後，始開
    門讓告訴人戊○○離去，因認被告涉犯刑法第三百零二條第
    一項之剝奪他人行動自由罪嫌等語。
  (二)按犯罪事實應依證據認定之，無證據不得認定犯罪事實；不
    能證明被告犯罪者，應諭知無罪之判決，刑事訴訟法第一百
    五十四條第二項及第三百零一條第一項分別定有明文。次按
    認定不利於被告之事實須依積極證據，苟積極證據不足為不
    利於被告事實之認定時，即應為有利於被告之認定（最高法
    院三十年臺上字第八一六號判例意旨參照）。又按刑法第三
    百零二條第一項之犯罪，以其剝奪人之行動自由，出於不法
    為前提。若逮捕現行犯後，因事實上之障礙，未能依照刑事
    訴訟法第九十二條，即時解送該管機關，而以防止現行犯脫
    逃之意思，暫予留置者，即難以不法剝奪人之行動自由論，
    最高法院著有二十六年渝上字第八四九號判例意旨可資參照
    。
  (三)本件公訴人認被告涉犯上揭罪嫌，係以被告之供述、告訴人
    戊○○於警詢之指訴，為其論據。訊據被告堅決否認有上開
    妨害自由之犯行，辯稱：因為戊○○打伊，伊才將鐵門拉下
    ，不讓他走，伊想報警等語。
  (四)經查：觀諸證人戊○○於本院審理時證稱：九十六年八月十
    九日凌晨二時三十分許，因為被告的收音機很大聲，伊去敲
    他的門，叫他關小聲一點，被告就把伊拉進去，用木劍及鐵
    耙打伊，被告是在打輸伊之後，被告就按了一個開關，把門
    鎖住，讓伊不能出去，被告則從陽台爬出去報案，後來警察
    來，才把門打開，伊被鎖在裡面一、二十分鐘等情（見本院
    審判筆錄第五頁），足徵被告係與告訴人戊○○在被告之住
    處內互毆後，將告訴人暫時留置其屋內，被告之目的，無非
    係為報警並防止告訴人離開，是被告主觀上應無不法剝奪人
    之行動自由之故意，自與刑法第三百零二條第一項剝奪人之
    行動自由之構成要件不合，不能以該罪相繩。
  (五)綜上所述，本案公訴人所舉之前開證據，未能積極證明被告
    確有上開剝奪他人行動自由之犯行。此外，復查無其他積極
    證據足資證明被告有公訴人所指之該部份犯行，不能證明被
    告犯剝奪他人行動自由罪，揆諸首揭判例意旨及說明，此部
    份自應為被告無罪之諭知。
據上論斷，應依刑事訴訟法第二百九十九條第一項前段、第三百
零一條第一項，刑法第二百七十七條第一項、第三百零六條第一
項、第三百零九條第一項、第三百五十四條、第五十五條、第四
十七條第一項、第四十一條第一項前段、第五十一條第五款，刑
法施行法第一條之一第一項、第二項前段，判決如主文。
本案經檢察官丁○○、丙○○提起公訴，由檢察官林珮菁到庭執
行職務。
中    華    民    國    97    年    6     月    18    日
                  刑事第九庭  審判長法  官  樊季康
                                    法  官  劉元斐
                                    法  官  張筱琪
上列正本證明與原本無異。
如不服本判決，應於送達後十日內敘明上訴理由，向本院提出上
訴狀
                                    書記官  林怡君
中    華    民    國    97    年    6     月    18    日
附錄本案論罪科刑法條全文：
中華民國刑法第277條
（普通傷害罪）
傷害人之身體或健康者，處3 年以下有期徒刑、拘役或1 千元以
下罰金。犯前項之罪因而致人於死者，處無期徒刑或7 年以上有
期徒刑；致重傷者，處3 年以上10年以下有期徒刑。
中華民國刑法第306條
（侵入住居罪）
無故侵入他人住宅、建築物或附連圍繞之土地或船艦者，處1 年
以下有期徒刑、拘役或3 百元以下罰金。
無故隱匿其內，或受退去之要求而仍留滯者，亦同。
中華民國刑法第309條
（公然侮辱罪）
公然侮辱人者，處拘役或 3 百元以下罰金。
以強暴犯前項之罪者，處1 年以下有期徒刑、拘役或5 百元以下
罰金。
中華民國刑法第354條
（毀損器物罪）
毀棄、損壞前二條以外之他人之物或致令不堪用，足以生損害於
公眾或他人者，處2 年以下有期徒刑、拘役或5 百元以下罰金。
附表：
┌──┬────┬────┬───────────┬────┬──────┐
│編號│犯罪時間│犯罪地點│     犯罪行為態樣     │論罪法條│   宣告刑   │
├──┼────┼────┼───────────┼────┼──────┤
│1   │96年8月5│臺北縣中│乙○○持鐵棍敲毀戊○○│刑法第三│乙○○損壞他│
│    │日晚間9 │和市連城│住處之大門，致該大門鐵│百五十四│人住處大門，│
│    │時許    │路347巷4│網變形、斷裂及玻璃破裂│條      │足以生損害於│
│    │        │弄25之1 │，足以生損害於戊○○。│        │他人，累犯，│
│    │        │號2樓   │                      │        │處有期徒刑│
│    │        │        │                      │        │月。      │
│    │        │        │                      │        │            │
├──┼────┼────┼───────────┼────┼──────┤
│2   │96年8月6│臺北縣中│乙○○以不詳方式撬開破│刑法第三│乙○○損壞他│
│    │日凌晨3 │和市連城│壞戊○○住處大門，並無│百五十四│人如附表一編│
│    │時許    │路347巷4│故侵入戊○○之住宅，持│條、刑法│號二所示之物│
│    │        │弄25之1 │鐵棍敲毀戊○○所有之電│第三百零│，足以生損害│
│    │        │號2樓   │視機一臺、落地紗窗、落│六條第一│於他人，累犯│
│    │        │        │地安全玻璃門、茶几玻璃│項      │，處有期徒刑│
│    │        │        │各一片及大門第二道鐵門│        │肆月。又無故│
│    │        │        │，足以生損害於戊○○。│        │侵入他人住宅│
│    │        │        │                      │        │，累犯，處有│
│    │        │        │                      │        │期徒刑月。│
├──┼────┼────┼───────────┼────┼──────┤
│3   │96年8月 │臺北縣中│乙○○在其住處內，因不│刑法第二│乙○○傷害人│
│    │19 日凌 │和市連城│滿戊○○前來要求其將音│百七十七│之身體，累犯│
│    │晨2時30 │路347巷4│樂音量降低，乃將戊○○│條第一項│，處有期徒刑│
│    │分許    │弄27之2 │拉進其住處，並持木劍及│        │月。      │
│    │        │號3樓   │鐵耙毆打戊○○，致陳松│        │            │
│    │        │        │志受有左後背部挫傷20  │        │            │
│    │        │        │×10公分紅腫、手臂5×4│        │            │
│    │        │        │公分破皮、後肩部2×2公│        │            │
│    │        │        │分及右後臂3×1公分挫傷│        │            │
│    │        │        │、膝部5×2公分挫傷之傷│        │            │
│    │        │        │害。                  │        │            │
├──┼────┼────┼───────────┼────┼──────┤
│4   │96年8月 │臺北縣中│被告在臺北縣中和市連城│刑法第三│乙○○公然侮│
│    │28 日晚 │和市○○○路347 巷4 弄28號前街道│百零九條│辱人，處拘役│
│    │間7時至9│路347巷4│上，於不特定人得以共見│第一項  │伍拾日，如易│
│    │時許    │弄28號前│共聞之情形下，以「幹你│        │科罰金，以新│
│    │        │        │娘」等穢語接續辱罵魏寬│        │臺幣壹仟元折│
│    │        │        │立，足以貶損癸○○之名│        │算壹日。    │
│    │        │        │譽。                  │        │            │
├──┼────┼────┼───────────┼────┼──────┤
│5   │96年8月 │臺北縣中│乙○○持鐵棍敲打己○○│刑法第三│乙○○損壞他│
│    │31 日下 │和市連城│所有停放在左址之車牌號│百五十四│人如附表一編│
│    │午2時許 │路347巷4│碼PJ-1237 號自用小客車│條      │號五所示之物│
│    │        │弄底    │，致該自用小客車之前後│        │，足以生損害│
│    │        │        │擋風玻璃各一片、引擎蓋│        │於他人，累犯│
│    │        │        │、後行李箱蓋、左側前後│        │，處有期徒刑│
│    │        │        │車窗玻璃各一片及後車燈│        │月。      │
│    │        │        │二個因而破裂、凹損，足│        │            │
│    │        │        │以生損害於己○○。    │        │            │
├──┼────┼────┼───────────┼────┼──────┤
│6   │96年10月│臺北縣中│被告明知其住處樓下有他│刑法第三│乙○○傷害人│
│    │6日下午5│和市連城│人停放車輛，且有人在街│百五十四│之身體，累犯│
│    │時30分許│路347巷4│道上行走，竟從其住處陽│條、第二│，處有期徒刑│
│    │        │弄27之2 │台將圓鍬、盆栽、石塊等│百七十七│陸月。      │
│    │        │號3樓   │物往樓下丟擲，因而擊中│條（想像│            │
│    │        │        │當時停放在其住處樓下，│競合）  │            │
│    │        │        │辛○○所有之車牌號碼8H│        │            │
│    │        │        │-1289 號自小用客車，致│        │            │
│    │        │        │該自用小客車前擋風玻璃│        │            │
│    │        │        │破損、右側車窗窗框、左│        │            │
│    │        │        │右前車門及車頂凹陷、左│        │            │
│    │        │        │前方向燈燈殼破損，並同│        │            │
│    │        │        │時擊中當時站在其住處樓│        │            │
│    │        │        │下之癸○○及壬○○，致│        │            │
│    │        │        │癸○○受有頭頂部（右角│        │            │
│    │        │        │）頭皮撕裂傷2 公分之傷│        │            │
│    │        │        │害，壬○○則受有右腳腳│        │            │
│    │        │        │踝瘀腫之傷害。        │        │            │
├──┼────┼────┼───────────┼────┼──────┤
│7   │96年10月│臺北縣中│被告以紅色油漆潑灑劉建│刑法第三│乙○○損壞他│
│    │7日下午4│和市連城│祥停放在左址之車牌號碼│百五十四│人如附表一編│
│    │時17分許│路347巷4│HW-7429 號自用小客車之│條      │號七所示之物│
│    │        │弄與389 │前、後車牌，致該前、後│        │，足以生損害│
│    │        │巷10弄口│車牌各一面污損不堪用，│        │於他人，累犯│
│    │        │        │足以生損害於庚○○。  │        │，處有期徒刑│
│    │        │        │                      │        │月。      │
│    │        │        │                      │        │            │
├──┼────┼────┼───────────┼────┼──────┤
│8   │96年9月 │臺北縣中│乙○○持鐵棍敲打中和市│刑法第三│乙○○損壞他│
│    │23 日約 │和市連城│中正里里長甲○○停放在│百五十四│人如附表一編│
│    │晚間8時 │路347巷4│左址之車牌號碼G3 -0729│條      │號八所示之物│
│    │許      │弄29號中│號自用小客車，致該自小│        │，足以生損害│
│    │        │和市中正│客車前擋風玻璃一片、引│        │於他人，累犯│
│    │        │里里辦公│擎蓋、左側駕駛座玻璃一│        │，處有期徒刑│
│    │        │室前    │片、左葉板、左前門、車│        │月。      │
│    │        │        │頂板金、後車箱蓋、右前│        │            │
│    │        │        │葉板、右後車門、右後側│        │            │
│    │        │        │板金等處破裂、凹損，足│        │            │
│    │        │        │以生損害於甲○○。    │        │            │
├──┼────┼────┼───────────┼────┼──────┤
│9   │96年10月│臺北縣中│乙○○將甲○○所有擺放│刑法第三│乙○○損壞他│
│    │23 日約 │和市連城│在左址供里民休憩用之長│百五十四│人如附表一編│
│    │晚間11  │路347巷4│木板凳2 張、小木板凳約│條      │號九所示之物│
│    │時17分許│弄29號中│5 、6 張，搬放致該處馬│        │，足以生損害│
│    │        │和市○○○路中央，先以徒手摔壞長│        │於他人，累犯│
│    │        │里里辦公│板凳，再以摔毀之長板凳│        │，處有期徒刑│
│    │        │室前    │椅腳，砸毀其餘板凳，足│        │肆月。      │
│    │        │        │以生損害於甲○○。    │        │            │
└──┴────┴────┴───────────┴────┴──────┘


司法院資訊處製作；財團法人民間司法改革基金會備份。
